臺灣臺中地方法院刑事裁定
110年度聲判字第199號
聲  請  人  陳芸熙
代  理  人  鞠金蕾律師
被      告  賴俞希


            黃憲民


            涂家源


上列聲請人即告訴人因被告等涉犯恐嚇取財等案件，不服臺灣高
等檢察署臺中分署檢察長110年度上聲議字第2536號駁回再議之
處分（原不起訴處分案號：臺灣臺中地方檢察署110年度偵字第2
9529號），聲請交付審判，本院裁定如下：
    主    文
聲請駁回。
    理    由
一、聲請交付審判意旨略以：㈠向被告賴俞希取款之人實係聲請
    人即告訴人陳芸熙男友即被告涂家源，並非聲請人，而今原
    偵查之檢察官錯認以聲請人告訴案件係因被告賴俞希與聲請
    人有金錢糾紛而起就此與事實有所違誤。聲請人係陪同被告
    涂家源前往後遭被告黃憲民及其邀集到場真實姓名、年籍不
    詳等人持槍恫嚇、毆打，而心生畏懼交付新臺幣（下同）15
    0萬元之現款與被告賴俞希。聲請人與被告賴俞希間並無金
    錢糾紛，且未坦承先前曾自被告賴俞希處收取高額款項。聲
    請人並非直接還款150萬元給被告賴俞希，而係因為免日後
    再遭人恐嚇取財，而以個人名義與被告賴俞希簽立「協議金
    錢確定證明書」用保日後之安寧，且該證明書內容並未提及
    任何還款相關事務之記載，已難與證明聲請人與被告賴俞希
    間有何金錢糾紛存在，檢察官錯解聲請人直接還款150萬元
    給被告賴俞希，為聲請人與被告賴俞希存有債務關係，而此
    「金錢糾紛存在」掩蓋被告賴俞希、黃憲民對聲請人恐嚇取
    財、妨害自由之犯罪事實。㈡被告涂家源於民國108年11月18
    日以生活開銷所需委由聲請人向女兒借款16萬元，聲請人因
    誤信被告涂家源日後代償借款之承諾，而對外借款，被告涂
    家源事後竟予否認，足可判別有詐欺罪嫌。又被告涂家源明
    知聲請人於109年7月10日隨其前往臺中市○○區○○街0○0號有
    遭人恐嚇取財之事實，而先向聲請人稱對方是黑道阻卻聲請
    人報警，並要求聲請人籌款認賠，且表示會擔下這筆150萬
    元，令聲請人陷於錯誤而對外借款150萬元給付被告賴俞希
    ，致使被告賴俞希獲取150萬元現款得利，嗣後被告涂家源
    並未依約將聲請人對外籌借之150萬元返還，被告涂家源所
    為顯犯有詐欺罪嫌。
二、按告訴人不服上級檢察署檢察長或檢察總長認再議為無理由
    而駁回之處分者，得於接受處分書後10日內委任律師提出理
    由狀，向該管第一審法院聲請交付審判；法院認為交付審判
    之聲請不合法或無理由者，應駁回之，刑事訴訟法第258條
    之1、第258條之3第2項前段分別定有明文。經查，聲請人以
    被告賴俞希、黃憲民涉犯刑法第346條第1項之恐嚇取財罪及
    同法第304條第1項之妨害自由等罪嫌；被告涂家源涉犯刑法
    第339條第1項之詐欺取財罪嫌，提出刑事告訴，經臺灣臺中
    地方檢察署檢察官於110年9月30日以110年度偵字第29529號
    為不起訴處分。聲請人不服而聲請再議，經臺灣高等檢察署
    臺中檢察分署檢察長於110年11月1日以110年度上聲議字第2
    536號處分書認再議為無理由而駁回再議，該處分書於110年
    11月5日寄存臺中市政府警察局霧峰分局國光派出所，聲請
    人於110年11月8日至國光派出所親領而發生送達效力。聲請
    人於收受處分書後10日內之110年11月17日委任律師具狀向
    本院聲請交付審判等情，經本院調取前揭偵查案卷核閱屬實
    ，且有聲請人所提刑事聲請交付審判狀暨其上本院收狀戳章
    、刑事委任狀可稽，是本件聲請程序應屬適法，合先敘明。
三、刑事訴訟法第258條之1至第258條之4所定「交付審判」制度
    ，係對檢察官不起訴或緩起訴裁量權之外部監督機制，法院
    僅就檢察官所為不起訴或緩起訴之處分是否正確加以審查，
    以防止檢察機關濫權。依此立法精神，法院就聲請交付審判
    案件之審查，應以審酌告訴人所指摘不利被告之事證未經檢
    察機關詳為調查斟酌，或不起訴處分書所載理由違背經驗法
    則、論理法則及證據法則為限。而同法第258條之3第3 項規
    定法院審查聲請交付審判案件時「得為必要之調查」，其調
    查證據之範圍，自應以偵查中曾顯現之證據為限，不得就聲
    請人新提出之證據再為調查，亦不得蒐集偵查卷以外之證據
    ，否則將與刑事訴訟法第260條之再行起訴規定混淆不清。
    又法院為交付審判之裁定時，視為案件已提起公訴，案件即
    進入審判程序，則法院裁定交付審判之前提，乃須偵查卷內
    所存之證據，已符合刑事訴訟法第251條第1項所規定檢察官
    應提起公訴之「足認被告有犯罪嫌疑」情形，亦即該案件已
    經跨越起訴門檻，始足為之。準此，法院就告訴人聲請交付
    審判之案件，若依原檢察官偵查所得事證，依經驗法則、論
    理法則判斷未達起訴門檻，而原不起訴處分並無違誤時，即
    應依同法第258條之3第2項前段規定，以告訴人之聲請無理
    由而裁定駁回聲請。再按犯罪事實應依證據認定之，無證據
    不得認定犯罪事實，刑事訴訟法第154條第2項定有明文。又
    告訴人之指訴係使被告受刑事追訴為目的，是其陳述是否與
    事實相符，仍應調查其他積極證據以資審認，始得為不利被
    告之認定（最高法院52年台上字第1300號判例意旨參照）。
    末按認定不利於被告之事實，須依積極證據，苟積極證據不
    足為不利於被告事實之認定時，即應為有利於被告之認定，
    更不必有何有利之證據（最高法院30年上字第816號判例意
    旨參照）。
四、經查，聲請人上開聲請交付審判之理由，業經原檢察官、臺
    中高分檢檢察長於不起訴處分書及於駁回再議處分書內，詳
    細論列說明並無積極證據足資認定被告涉犯聲請人所指訴之
    罪嫌，本院經核上揭不起訴處分書、駁回再議處分書所載證
    據取捨及事實認定之理由，並無違背經驗法則或論理法則之
    情事，本院除肯認上揭不起訴處分書、駁回再議處分書所持
    之各項理由外，茲再就聲請人聲請本件交付審判所執之理由
    ，另指駁如下： 　　
  ㈠關於被告賴俞希、黃憲民涉犯恐嚇取財及妨害自由強制等罪
    嫌部分：
　　聲請人於偵查時稱：起初我跟涂家源交往，賴俞希拜託我們
    處理大陸的事情，她說她先生在那邊有冤獄，賴俞希拿200
    萬元給涂家源。我確實有在大陸幫賴俞希處理事情，我還有
    幫他們請律師等語（見偵卷第106、107頁）；被告賴俞希於
    偵查時稱：他們說可以幫我處理先生的事情，我先生因為詐
    騙案件在大陸關，他們跟我拿快要250萬元，交付時他們兩
    個都在。他們沒有幫我處理好大陸的事情等語（見偵卷第10
    6頁）；被告黃憲民於偵查時稱：賴俞希跟我講她為了救她
    先生有被騙錢，問我有沒有認識的人可以去講，請陳芸熙他
    們不要再追錢了，我說他們沒本事把人救出來，至少錢還人
    家，一部分做走路工，還150萬元等語（見偵卷第106、108
    頁）；被告涂家源於警詢及偵查時稱：因為陳芸熙向賴俞希
    稱可以處理賴小姐先生在大陸被關的事，前後拿了200多萬
    。大陸的事情都是陳芸熙去處理，我一毛錢都沒有拿等語（
    見偵卷第50、54、107、108頁），依上開聲請人、被告賴俞
    希、黃憲民及涂家源於警詢及偵訊時之陳述內容，應認被告
    賴俞希與聲請人、被告涂家源間，為了處理被告賴俞希先生
    在大陸地區之訴訟案件，彼此間有金錢往來糾葛，聲請人稱
    與被告賴俞希間無金錢糾紛，未坦承曾自被告賴俞希處收取
    款項云云，尚難憑採。再者，聲請人於偵查時稱：我在7月1
    7日給了150萬元等語（見偵卷第108頁）；被告賴俞希於偵
    查時稱：7月17日我有拿到錢沒錯等語（見偵卷第108頁）。
    而協議金錢確定證明書（見偵卷第71頁）上亦載明：「甲方
    ：陳芸熙。乙方：賴俞希。甲方今同意支付新台幣壹佰伍拾
    萬元整。今天是109年7月17日，本人備齊現金（新台幣）壹
    佰伍拾萬元整，交付給收受人：賴俞希。本人恐空口無憑，
    特立此據給收受人簽名，簽收。收受人：賴俞希」等內容，
    並有聲請人及被告賴俞希之簽名、捺印，足認聲請人已交付
    150萬元予被告賴俞希無訛，倘若聲請人與被告賴俞希間無
    金錢糾紛，何以聲請人同意支付150萬元？則聲請人之指述
    自有可疑，殊難採信。
  ㈡關於被告涂家源涉犯詐欺取財罪嫌部分：
　　聲請人於偵查時證稱：108年11月18日涂家源跟我借錢，我
    們當時交往了，但生活上開銷沒有錢，涂家源叫我跟女兒借
    ，我借了16萬元，借來的錢大部分都是涂家源在用，我用的
    很少等語（見偵卷第108頁），是依聲請人所述，既已知被
    告涂家源之資力狀況，聲請人係經自行評估後，基於考量雙
    方男女朋友情誼信賴關係因素，而同意向他人借款，自難認
    被告涂家源有何施用詐術，致聲請人陷於錯誤之情事。另聲
    請人於警詢時證稱：被告涂家源於109年8月8日有還我15萬
    元、109年9月3日還了10萬元、109年10月24日還了5萬元、1
    09年12月15日還了5萬元、110年1月15日還了5萬元，有的是
    以現金償還，有的事匯款，我都有記帳等語（見偵卷第60頁
    ）；於偵查時亦證稱：涂家源後來陸陸續續還了3、40萬元
    ，這算是還150萬元的錢等語（見偵卷第108頁），核與被告
    涂家源於警詢時供稱：當時我是陳芸熙的男朋友，我才跟她
    說我慢慢幫她還，現在分手了，我當然不理她了，我共給了
    45萬元，分6次給，匯款跟拿現今都有，第一次陳芸熙15萬
    元，其他我都是拿給她女兒莊世筠等語（見偵卷第54至55頁
    ）大致相符，可見被告涂家源確有代為償還部分款項，苟被
    告涂家源有詐騙聲請人之意，豈有於上揭時間代為償還借款
    之理。縱被告涂家源當時基於雙方情誼，一度承諾可協助償
    還借款，然雙方事後因之分手或被告涂家源違背原先之承諾
    ，未代為償還借款，尚難遽以推論被告涂家源提出該借款承
    諾之初即有詐欺之犯意。
　㈢至聲請人其餘聲請意旨，已於告訴及聲請再議時，均為相同
    主張，不起訴處分書及駁回再議聲請之處分書亦已審酌聲請
    人上開主張，並詳載所為判斷之具體理由，亦無違反經驗法
    則、論理法則或其他證據法則之情，爰不就聲請人重複爭執
    之相同主張再為論駁。
五、綜上所述，本件依卷存證據尚無從認定被告三人有何聲請意
    旨所指之犯行，自難認依偵查卷內所存證據已跨越起訴門檻
    ，原不起訴處分書及駁回再議處分書就卷內證據詳為調查後
    ，認無積極證據足認被告涉有上開罪嫌，犯罪嫌疑尚屬不足
    ，而均為不起訴處分、駁回再議聲請處分，核其證據取捨、
    事實認定之理由，均無違背經驗法則、論理法則及證據法則
    之情事，本院因認本件並無任何得據以交付審判之事由存在
    ，聲請人聲請交付審判為無理由，應予駁回。
據上論斷，應依刑事訴訟法第258條之3第2項前段，裁定如主文
。　
中　　華　　民　　國　　111 　年　　6 　　月　　30　　日
                  刑事第十四庭  審判長法  官  黃司熒
                                      法  官  田雅心
                                      法  官  許慧珍 
以上正本證明與原本無異。
本件不得抗告。　　　　　　　　　               
                                      書記官  姚志鴻
中　　華　　民　　國　　111 　年　　6 　　月　　30　　日